臺灣苗栗地方法院刑事判決
                                     110年度金訴字第21號
公  訴  人  臺灣苗栗地方檢察署檢察官
被      告  羅國強


上列被告因違反洗錢防制法等案件，經檢察官提起公訴（109 年
度偵字第7465號），本院判決如下：
    主  文
羅國強共同犯洗錢防制法第十四條第一項之罪，處有期徒刑參月
，併科罰金新臺幣貳萬元，罰金如易服勞役，以新臺幣壹仟元折
算壹日。
    事  實
一、羅國強前因違反毒品危害防制條例案件，經臺灣高等法院臺
    中分院於民國103年11月5日以103年度上訴字第1204號判決
    ，判處有期徒刑2年8月、2年6月（2罪），並合定應執行有
    期徒刑3年6月確定在案，後於104年3月5日入監執行，後於1
    06年3月30日因縮短刑期假釋出監，並於108年8月16日因保
    護管束期滿未經撤銷執行完畢。
二、羅國強知悉依一般社會生活之通常經驗，金融帳戶係個人理
    財及交易之重要工具，為個人信用之表徵，且在金融機構申
    請開立金融帳戶，並以臨櫃或至自動付款設備之方式提領款
    項均無特殊限制，一般人無故收集取得他人金融帳戶使用，
    或支付報酬或提供利益而指示他人代為提領款項之行徑，常
    與財產犯罪之需要密切相關，而預見將金融帳戶提供他人使
    用，可能供他人作為遂行詐欺取財犯罪之工具，亦預見代他
    人提領轉匯其他金融帳戶之行為，就是擔任俗稱「車手」之
    角色收取詐欺所得贓款之手法，並藉此逃避執法人員循線追
    查，或掩飾、隱匿特定犯罪所得之去向而製造金流斷點，仍
    基於縱使發生亦不違背其本意之不確定故意，共同意圖為自
    己或他人不法之所有，基於詐欺取財及掩飾、隱匿詐欺犯罪
    所得去向以洗錢之犯意聯絡，於109年8月25日前某時許，在
    某不詳地點，將其所有之第一商業銀行苗栗分行帳號000-00
    000000000號帳戶（下稱第一銀行帳戶）之帳號，提供予真
    實姓名年籍不詳、自稱「賴俊庭」之成年男子；嗣該真實姓
    名年籍均不詳而自稱「賴俊庭」之人取得上開第一銀行帳戶
    資料後，即基於意圖為自己不法所有之詐欺犯意及隱匿犯罪
    所得之犯意，於109年8月間某時許，以LINE通訊軟體帳號「
    xcw00000000」與王允誠聯繫，並向王允誠佯稱可加入MATE 
    TRADER5外匯投資平台短期獲利，需先入金云云，致王允誠
    陷於錯誤判斷，而依指示於同年8月25日上午10時18分許，
    將新臺幣（下同）30,000元匯入上開第一銀行帳戶內。嗣羅
    國強於同日下午1時50分至3時22分間，依真實姓名年籍不詳
    、自稱「賴俊庭」之成年男子之指示，將王允誠匯入上開第
    一銀行帳戶內之款項提領一空，並將提領之款項於苗栗火車
    站站前大樓16樓某處轉交真實姓名年籍不詳、自稱「賴俊庭
    」之成年男子，以此方法製造金流斷點，致無法追查前揭犯
    罪所得去向，因而隱匿犯罪所得；嗣經王允誠發覺受騙並報
    警處理，經警循線追查，始悉上情。
三、案經王允誠訴由苗栗縣警察局苗栗分局報請臺灣苗栗地方檢
    察署檢察官偵查起訴。
　　理  由
壹、程序部分：
    按刑事訴訟法第159條之5規定：「（第1項）被告以外之人
    於審判外之陳述，雖不符前4條之規定，而經當事人於審判
    程序同意作為證據，法院審酌該言詞陳述或書面陳述作成時
    之情況，認為適當者，亦得為證據。（第2項）當事人、代
    理人或辯護人於法院調查證據時，知有第159條第1項不得為
    證據之情形，而未於言詞辯論終結前聲明異議者，視為有前
    項之同意」，其立法意旨在於傳聞證據未經當事人之反對詰
    問予以核實，原則上先予排除，惟若當事人已放棄詰問或未
    聲明異議，基於證據資料愈豐富，愈有助於真實發現之理念
    ，且強化言詞辯論原則，法院自可承認該傳聞證據例外擁有
    證據能力。經查，檢察官、被告均未對本院下述其餘所引用
    之證據表示意見，且迄至言詞辯論終結前亦未聲明異議，可
    認為均同意作為證據，本院審酌該等證據之取得過程並無瑕
    疵，與本案待證事實間復具有相當之關聯性，以之為本案證
    據尚無不當，認為得為本案之證據，是依刑事訴訟法第159
    條之5之規定，均有證據能力。
貳、實體部分：
一、訊據被告羅國強對於事實欄二所示提供上開第一銀行帳戶予
    真實姓名年籍均不詳而自稱「賴俊庭」之成年男子，並依其
　　指示提領款項交付等情固供承明確，且對於被害人王允誠遭
    詐欺而匯款一節亦不爭執，惟矢口否認有何共同詐欺取財及
    洗錢犯行，辯稱：伊是去「賴俊庭」設立之宇鑫生技公司上
    班，幫老闆「賴俊庭」領貨款，伊以為是一般工作沒有想那
    麼多，伊只有給帳號，沒有給提款卡跟存簿，被害人匯款後
    是「賴俊庭」跟伊說朋友匯款進來伊才知道，伊就去領款給
    他，在火車站站前大樓16樓將錢交給「賴俊庭」，伊已經聯
    絡不上「賴俊庭」云云（見本院卷第42至45頁）。經查：
　㈠上開第一銀行帳戶係被告所申辦，且被告有將該第一銀行帳
    戶之帳號提供予真實姓名年籍均不詳而自稱「賴俊庭」之成
    年男子供人匯款後，再由被告提領上開第一銀行帳戶內之款
    項後，交付予真實姓名年籍均不詳而自稱「賴俊庭」之成年
    男子之事實，均經被告於警詢、偵訊及本院審理中坦承不諱
    （見109年度偵字第7465號卷第21至24頁、第91至93頁、本
    院卷第39至47頁、第83至91頁），且有第一商業銀行苗栗分
    行109年11月2日一苗栗字第231號函暨所附帳戶開戶資料、
    交易明細各1份、監視器錄影畫面翻拍照片6張（見109年度
    偵字第7465號卷第33至37頁、第79至83頁）等在卷可稽，此
    部分事實首堪認定。　　
  ㈡又被害人王允誠於事實欄二所載之時間遭詐騙，而陷於錯誤
    判斷，於事實欄二所載之時間，匯款30,000元至上開第一銀
    行帳戶等情，則經證人即被害人王允誠於警詢時證述明確（
    見109年度偵字第7465號卷第25至28頁），並有證人王允誠
    國泰世華銀行帳戶存摺封面及內頁影本、第一商業銀行苗栗
    分行109年11月2日一苗栗字第231號函暨所附帳戶開戶資料
    、交易明細各1份、手機截圖94張、高雄市政府警察局楠梓
    分局加昌派出所受理詐騙帳戶通報警示簡便格式表、受理刑
    事案件報案三聯單各1份、監視器錄影畫面翻拍照片6張（見
    109年度偵字第7465號卷第29至37頁、第47至71頁、第73頁
    、第77至83頁）等存卷可憑，此部分事實亦堪認定。
  ㈢按行為人對於構成犯罪之事實，明知並有意使其發生者，為
    故意。行為人對於構成犯罪之事實，預見其發生而其發生並
    不違背其本意者，以故意論，刑法第13條定有明文。是故意
    之成立，不以對於構成犯罪之事實，明知並有意使其發生為
    必要，僅需對於構成犯罪之事實、結果，預見其發生，而其
    發生並不違背其本意即為已足。查金融帳戶為關係個人財產
    、信用之重要理財工具，一般民眾皆得申請使用，並無特殊
    限制，若有不熟識之人藉端向他人蒐集帳戶或帳號，通常係
    為利用為與財產有關之犯罪工具。且國內目前詐騙行為橫行
    ，詐騙集團為掩飾其等不法行徑，避免執法人員循線查緝，
    經常利用他人金融帳戶收取詐騙所得後，指示帳戶持有人或
    其他車手提領款項後，以現金交付詐騙集團之上手，以確保
    犯罪所得免遭查獲，隱匿犯罪所得之去向、所在，此等案件
    迭有所聞，並經政府機關、傳播媒體廣為宣導周知。而案發
    當時被告為心智正常之成年人，且從事過業務員，此為被告
    於警詢自承（見109年度偵字第7465號卷第21頁），顯見其
    對於社會上金融交易秩序及金融機構帳戶可能作為薪資或其
    他所用之金流工具應有認識，再衡以近年詐欺手段更迭出新
    且詐欺集團之新聞時有所聞，政府亦廣為宣廣，是綜合各情
    ，被告對於詐騙集團上開利用他人金融帳戶做為詐騙工具並
    進行洗錢之行為模式，顯然已知之甚詳，自難諉為不知。但
    被告竟率然將上開第一銀行帳戶資料提供予真實姓名年籍均
    不詳而自稱「賴俊庭」之成年男子者後，再依其指示將匯入
    款項提領後，以現金交付真實姓名年籍均不詳而自稱「賴俊
    庭」之成年男子，本院認被告提領款項時，應可合理懷疑所
    提領之款項，可能為不法之犯罪所得，足認被告對於其所提
    領款項確係詐騙之犯罪所得，其配合提領而交付款項之舉動
    屬詐騙成員隱匿犯罪所得去向、所在行為之一部等情，顯然
    有所預見且不違背其本意，而有詐欺取財及洗錢之不確定故
    意甚明。
　㈣又況被告於警詢時供述稱：其於109年8月底在臉書社群看到
    博弈網站，其依照網頁加入Telegram社群軟體，與暱稱「星
    巴克」連繫後，對方要求須提供帳戶供客人存錢，其透過Te
    legram鍵入第一銀行帳戶帳號給對方，其有於109年8月25至
    27日間至苗栗市中正路第一銀行苗栗分行以臨櫃方式提領款
    項，於同日晚上在頭屋交流道拿給對方，其領錢一次酬庸10
    0元等語（見109年度偵字第7465號卷第22至24頁）；可知詐
    騙集團成員與被告聯繫時，表明要以被告所提供之金融帳戶
    供他人匯入金額，被告卻為取得酬庸，毫不在乎詐騙集團成
    員所稱用以製作虛偽金流之資金來源，極有可能係被害人遭
    詐騙所匯入之款項，仍執意將本案第一銀行帳號資料提供予
    真實姓名年籍均不詳而自稱「賴俊庭」之成年男子，容任真
    實姓名年籍均不詳而自稱「賴俊庭」之成年男子可隨意使用
    該帳戶作為款項匯入之人頭帳戶，並依其指示將匯入款項提
    領後以現金交付真實姓名年籍均不詳而自稱「賴俊庭」之成
    年男子，則被告對於所提領款項確係詐騙集團之犯罪所得，
    其配合提領而交付款項之舉動屬詐騙集團隱匿犯罪所得去向
    、所在行為之一部等情，顯然有所預見且不違背其本意，而
    有詐欺取財及洗錢之不確定故意。被告事後雖於偵查中及本
    院審理中供稱其係受僱依老闆指示提領貨款云云，惟其無法
    具體提出其所稱老闆之真實身分供本院查認，且其偵查中及
    審理中之供述，顯已翻異前詞，而與其距離案發時間較近之
    警詢中陳述內容大相逕庭，顯屬事後卸責之詞，並不可採。
    　　
  ㈣又按共同正犯之成立，祇須具有犯意之聯絡，行為之分擔，
    既不問犯罪動機起於何人，亦不必每一階段犯行，均經參與
    。共同實行犯罪行為之人，在合同意思範圍內，各自分擔犯
    罪行為之一部，相互利用他人之行為，以達其犯罪之目的者
    ，即應對於全部所發生之結果，共同負責。共同正犯間，非
    僅就其自己實行之行為負其責任，並在犯意聯絡之範圍內，
    對於他共同正犯所實行之行為，亦應共同負責。又共同正犯
    不限於事前有協議，即僅於行為當時有共同犯意之聯絡者亦
    屬之，且表示之方法，不以明示通謀為必要，即相互間有默
    示之合致亦無不可。查被告既將上開第一銀行帳戶之帳號資
    料提供予真實姓名年籍均不詳而自稱「賴俊庭」之成年男子
    供遭詐騙之被害人匯入款項之用，復依其指示提領款項並交
    付之，已參與詐欺取財及洗錢之構成要件，被告雖非確知真
    實姓名年籍均不詳而自稱「賴俊庭」之成年男子施以詐術之
    方式、手段，然被告既可預見其所參與者，為詐騙者取得被
    害人財物並隱匿犯罪所得去向、所在之全部犯罪計劃之一部
    分行為，其等相互利用分工，而共同達成不法所有之犯罪目
    的，縱被告事前不認識真實姓名年籍均不詳而自稱「賴俊庭
    」之成年男子並與之為事前謀議，依前揭說明，仍應就所參
    與並有犯意聯絡之犯罪事實，與施以詐欺犯行之真實姓名年
    籍均不詳而自稱「賴俊庭」之成年男子間同負全責。
  ㈤綜上所述，本案事證明確，被告上開所辯經核並不足採，被
    告犯行堪以認定，應依法論科。
二、按洗錢防制法業於105 年12月28日修正公布，並於106 年6
    月28日生效施行（下稱新法）。修正前該法（下稱舊法）將
    洗錢行為區分為將自己犯罪所得加以漂白之「為自己洗錢」
    及明知是非法資金，卻仍為犯罪行為人漂白黑錢之「為他人
    洗錢」兩種犯罪態樣，且依其不同之犯罪態樣，分別規定不
    同之法定刑度。惟洗錢犯罪本質在於影響合法資本市場並阻
    撓偵查，不因為自己或為他人洗錢而有差異，且洗錢之行為
    包含處置（即將犯罪所得直接予以處理）、多層化（即為使
    偵查機關難以追查金流狀況，以迂迴層轉、化整為零之多層
    化包裝方式，掩飾或隱匿特定犯罪所得）及整合（即收受、
    持有或使用他人犯罪所得，使該犯罪所得披上合法之外衣，
    回歸正常金融體系）等各階段行為，其模式不祇一端，上開
    為自己或為他人洗錢之二分法，不僅無助於洗錢之追訴，且
    徒增實務事實認定及論罪科刑之困擾。故而為澈底打擊洗錢
    犯罪，新法乃依照國際防制洗錢金融行動工作組織（Financ
    ial Action Task Force ，下稱FATF）40項建議之第3 項建
    議，並參採聯合國禁止非法販運麻醉藥品和精神藥物公約及
    聯合國打擊跨國有組織犯罪公約之洗錢行為定義，將洗錢行
    為之處置、多層化及整合等各階段，全部納為洗錢行為，而
    於新法第2 條規定：「本法所稱洗錢，指下列行為：一、意
    圖掩飾或隱匿特定犯罪所得來源，或使他人逃避刑事追訴，
    而移轉或變更特定犯罪所得。二、掩飾或隱匿特定犯罪所得
    之本質、來源、去向、所在、所有權、處分權或其他權益者
    。三、收受、持有或使用他人之特定犯罪所得。」以求與國
    際規範接軌。又因舊法第3 條所規範洗錢犯罪之前置犯罪門
    檻，除該條所列舉特定嚴重危害社會治安及經濟秩序之犯罪
    暨部分犯罪如刑法業務侵占等罪犯罪所得金額須在5 百萬元
    以上者外，限定於法定最輕本刑為5 年以上有期徒刑以上刑
    之「重大犯罪」，是洗錢行為必須以犯上述之罪所得財物或
    財產上利益為犯罪客體，始成立洗錢罪，過度限縮洗錢犯罪
    成立之可能，亦模糊前置犯罪僅在對於不法金流進行不法原
    因之聯結而已，造成洗錢犯罪成立門檻過高，洗錢犯罪難以
    追訴。故新法參考FATF建議，就其中採取門檻式規範者，明
    定為最輕本刑為6 個月以上有期徒刑之罪，並將「重大犯罪
    」之用語，修正為「特定犯罪」；另增列未為最輕本刑為6
    個月以上有期徒刑之罪所涵括之違反商標法等罪，且刪除有
    關犯罪所得金額須在5 百萬元以上者，始得列入前置犯罪之
    限制規定，以提高洗錢犯罪追訴之可能性。從而新法第14條
    第1 項所規範之一般洗錢罪，必須有第3 條規定之前置特定
    犯罪作為聯結，始能成立。然洗錢犯罪之偵辦在具體個案中
    經常祇見可疑金流，未必瞭解可疑金流所由來之犯罪行為，
    倘所有之洗錢犯罪皆須可疑金流所由來之犯罪行為已經判決
    有罪確定，始得進一步偵辦處罰，則對於欠缺積極事證足以
    認定確有前置犯罪，卻已明顯違反洗錢防制規定之可疑金流
    ，即無法處理。故而新法乃參考澳洲刑法立法例，增訂特殊
    洗錢罪，於第15條第1 項規定：「收受、持有或使用之財物
    或財產上利益，有下列情形之一，而無合理來源且與收入顯
    不相當者，處六月以上五年以下有期徒刑，得併科新臺幣5
    百萬元以下罰金：一、冒名或以假名向金融機構申請開立帳
    戶。二、以不正方法取得他人向金融機構申請開立之帳戶。
    三、規避第7 條至第10條所定洗錢防制程序。」從而特殊洗
    錢罪之成立，不以查有前置犯罪之情形為要件，但必須其收
    受、持有或使用之財物或財產上利益，無合理來源並與收入
    顯不相當，且其財物或財產上利益之取得必須符合上開列舉
    之3 種類型者為限。易言之，第15條之特殊洗錢罪，係在無
    法證明前置犯罪之特定不法所得，而未能依第14條之一般洗
    錢罪論處時，始予適用。倘能證明人頭帳戶內之資金係前置
    之特定犯罪所得，即應逕以一般洗錢罪論處，自無適用特殊
    洗錢罪之餘地。例如詐欺集團向被害人施用詐術後，為隱匿
    其詐欺所得財物之去向，而令被害人將其款項轉入該集團所
    持有、使用之人頭帳戶，並由該集團所屬之車手前往提領詐
    欺所得款項得逞，檢察官如能證明該帳戶內之資金係本案詐
    欺之特定犯罪所得，即已該當於新法第14條第1 項之一般洗
    錢罪。另過去實務認為，行為人對犯特定犯罪所得之財物或
    利益作直接使用或消費之處分行為，或僅將自己犯罪所得財
    物交予其他共同正犯，祇屬犯罪後處分贓物之行為，非本條
    例所規範之洗錢行為，惟依新法規定，倘行為人意圖掩飾或
    隱匿特定犯罪所得來源，而將特定犯罪所得直接消費處分，
    甚或交予其他共同正犯予以隱匿，而由共同正犯以虛假交易
    外觀掩飾不法金流移動，即難認僅單純犯罪後處分贓物之行
    為，應仍構成新法第2 條第1 或2 款之洗錢行為（最高法院
    108 年度台上字第1744號、第2500號判決意旨參照）。本案
    被告先提供其所有上開第一銀行帳戶予詐騙犯罪者使用，俟
    被害人將被騙之金錢匯入前開第一銀行帳戶後，被告於接獲
    真實姓名年籍均不詳而自稱「賴俊庭」之成年男子通知時，
    再依其指示出面提領現金，並將上開所提領之現金共3萬元
    ，交付真實姓名年籍均不詳而自稱「賴俊庭」之成年男子，
    透過此種迂迴層轉，多層化包裝之方式，製造金流斷點，使
    偵察機關難以追查，據以隱匿犯罪所得之去向，自與洗錢防
    制法第14條第1 項之要件相合。
三、刑法上所謂幫助他人犯罪，係指就他人之犯罪加以助力，使
    其易於實施之積極的或消極的行為而言。如在正犯實施前，
    曾有幫助行為，其後復參與犯罪構成要件之行為者，即已加
    入犯罪之實施，其前之低度行為應為後之高度行為所吸收，
    仍成立共同正犯，不得以從犯論。而將被害人所匯款項提領
    後交付他人，係參與詐欺取財及一般洗錢犯罪構成要件之行
    為，非單純予以助力，縱未參與事前謀議及事中施詐行為，
    仍應成立共同正犯，而非刑法上不罰之「事後幫助」或單純
    之幫助犯。另被告提供帳戶資料之行為，係對於正犯欲遂行
    之詐欺取財及一般洗錢犯行資以助力，非屬犯罪構成要件之
    行為，且難認其當時已有共同實施詐欺取財及一般洗錢之犯
    意聯絡及行為分擔，是被告於交付帳號資料之時，應論以幫
    助犯。又被告以單一行為，將上揭帳號資料交付予真實姓名
    年籍均不詳而自稱「賴俊庭」之成年男子供被害人王允誠匯
    款使用，侵害其財產法益，係一行為觸犯數罪名之想像競合
    犯，應依刑法第55條規定，從一重以幫助犯一般洗錢罪處斷
    。惟被告嗣依真實姓名年籍均不詳而自稱「賴俊庭」之成年
    男子指示，將被害人王允誠匯入上揭帳戶內之款項提領後交
    付真實姓名年籍均不詳而自稱「賴俊庭」之成年男子之行為
    ，實已屬取款車手之工作，自該當於參與詐欺取財及一般洗
    錢犯罪構成要件之行為，揆諸上開說明，被告對此部分犯行
    應負共同正犯之責任，而其先前所為提供帳號資料之幫助低
    度行為，應為嗣後參與犯罪構成要件之高度行為所吸收（臺
    灣高等法院臺中分院108 年金上訴字第1089號判決意旨參照
    ）。是核被告所為，係犯刑法第339 第1 項詐欺取財罪及洗
    錢防制法第14條第1 項之一般洗錢罪。又被告所犯詐欺取財
    罪及一般洗錢罪間，應依刑法第55條想像競合犯規定，從一
    重以一般洗錢罪論處。
四、按共同實行犯罪行為之人，在合同意思範圍以內，各自分擔
    犯罪行為之一部，相互利用他人之行為，以達其犯罪之目的
    者，即應對於全部所發生之結果，共同負責。又共同正犯之
    成立，祗須具有犯意之聯絡，行為之分擔，既不問犯罪動機
    起於何人，亦不必每一階段犯行，均經參與；質言之，共同
    正犯間彼此分擔之行為，並非必須相同，且在犯意聯絡範圍
    內，應就全部犯罪結果負責（最高法院28年上字第3110號、
    34年上字第862 號判例、69年度台上字第199 號、76年度台
    上字第8279號判決意旨參照）。次按共同正犯之意思聯絡，
    不限於事前有所協議，其於行為當時，基於相互之認識，以
    共同犯罪之意思參與而有共同犯意之聯絡者，亦無礙於共同
    正犯之成立，且其表示之方法，亦不以明示意思表示為必要
    ，即相互間有默示之意思合致，亦無不可（最高法院73年台
    上字第1886、2364號判例意旨參照）。又共同正犯之意思聯
    絡，原不以數人間直接發生者為限，即有間接之聯絡者，亦
    包括在內，且不限於事前有所協議，即僅於行為當時有共同
    犯意之聯絡者亦屬之（最高法院77年台上字第2135號判例、
    79年度台上字第1613號判決意旨參照）。另共同正犯在主觀
    上須有共同犯罪之意思，在客觀上為共同犯罪行為之實行，
    始足當之。所謂共同犯罪之意思，係指基於共同犯罪之認識
    ，互相利用他方之行為以遂行犯罪目的之意思；共同正犯因
    有此意思之聯絡，其行為在法律上應作合一的觀察而為責任
    之共擔。至共同正犯之意思聯絡，不以彼此間犯罪故意之態
    樣相同為必要，蓋刑法第13條第1 項、第2 項雖分別規定行
    為人對於構成犯罪之事實，明知並有意使其發生者，為故意
    ；行為人對於構成犯罪之事實，預見其發生而其發生並不違
    背其本意者，以故意論。前者為確定故意（直接故意），後
    者為不確定故意（間接故意），惟不論「明知」或「預見」
    ，僅係認識程度之差別，不確定故意於構成犯罪事實之認識
    無缺，與確定故意並無不同，進而基此認識「使其發生」或
    「容認其發生（不違背其本意）」，共同正犯間在意思上乃
    合而為一，形成意思聯絡；本案被告提供其所有之第一銀行
    帳號資料，供真實姓名年籍均不詳而自稱「賴俊庭」之成年
    男子作為不法所得之出入帳戶，且依指示提領被害人王允誠
    所匯入之款項交付對方，被告雖不負責對被害人王允誠施以
    詐術，而由真實姓名年籍均不詳而自稱「賴俊庭」之成年男
    子為之，但被告就所參與犯行，與真實姓名年籍均不詳而自
    稱「賴俊庭」之成年男子各自分工，應具有相互利用之共同
    犯意，並分擔部分犯罪行為。揆諸上開說明，被告與真實姓
    名年籍均不詳而自稱「賴俊庭」之成年男子間，有犯意聯絡
    及行為分擔，應論以共同正犯。
五、基於累犯者有其特別惡性及對刑罰反應力薄弱等立法理由，
    一律須加重最低本刑，於不符合刑法第59條所定要件之情形
    下，致生行為人所受之刑罰超過其所應負擔罪責之個案，其
    人身自由因此遭受過苛之侵害部分，對人民受憲法第8 條保
    障之人身自由所為限制，不符憲法罪刑相當原則，牴觸憲法
    第23條比例原則，是為避免發生上述罪刑不相當之情形，法
    院就該個案應依本解釋意旨，裁量是否加重最低本刑，此有
    大法官書記處司法院釋字第775 號解釋文可參。本院審酌被
    告本案詐欺取財及一般洗錢罪等犯行縱有不該，惟本案犯行
    與其前所載構成累犯之前案（違反毒品危害防制條例案件）
    犯罪類型迥異，其既非屬在執行同質性犯罪之刑罰完畢後5 
    年內，仍無從經由前案刑責予以矯正非行行為及強化法治觀
    念而再犯之人，足認其與現行刑法認累犯者因有特別惡性及
    對刑罰反應力薄弱等情而須加重本刑之立法理由尚屬有間，
    審酌各情應認被告就本案雖構成累犯，惟尚無須加重本刑，
    附此敘明。　　
六、爰審酌被告明知現今社會詐欺犯罪橫行，對被害人之財產及
    社會秩序產生重大侵害，竟仍不顧匯入自身金融帳戶之款項
    極可能係遭詐騙所為之事實，仍心存僥倖而執意以事實欄二
    所示方式提供帳戶後再提領詐騙款項，使詐騙份子以此方式
    坐領不法利益並逃避司法追緝，製造金流斷點，非但造成被
    害人受有財產損害，更助長詐騙歪風、影響社會正常交易往
    來之互信基礎及金融秩序，所為應予非難；兼衡被告所從事
    之分工程度，否認犯行與未賠償被害人所受損害之犯後態度
    ，及被告於本院審理中自述智識程度為高職畢業，目前任職
    業務，月收入約3至4萬元、家庭生活狀況，及審酌被害人之
    財產損害之程度及被害人就刑度表示之意見（見本院卷第31
    頁）等一切情狀，量處如主文所示之刑，並就併科罰金部分
    ，諭知易服勞役之折算標準，以資處罰。 　　
七、沒收：
    犯第14條之罪，其所移轉、變更、掩飾、隱匿、收受、取得
    、持有、使用之財物或財產上利益，沒收之，洗錢防制法第
    18條第1 項前段定有明文。宣告前二條之沒收或追徵，有過
    苛之虞者，得不宣告或酌減之；本法總則於其他法律有沒收
    之規定者，亦適用之，刑法第38條之2 第2 項及第11條前段
    分別定有明文。雖洗錢防制法對於第18條之沒收未制定過苛
    調節之規定，惟因沒收實際上屬於干預財產權之處分，仍應
    遵守比例原則，是於沒收存有過苛之虞之情形時，本應使法
    官依個案情節認定後得不宣告沒收或酌減之，以資衡平。從
    而，洗錢防制法第18條第1 項之沒收規定，應得依刑法第11
    條前段規定，據以適用刑法第38條之2 第2 項之調節條款。
    經查，本案詐得款項屬犯洗錢防制法第14條之罪之所掩飾財
    物，本應依同法第18條第1 項前段規定予以沒收。然該些款
    項實已由真實姓名年籍均不詳而自稱「賴俊庭」之成年男子
    取走，縱被告有依指示提領款項，亦已將之交付予真實姓名
    年籍均不詳而自稱「賴俊庭」之成年男子，已並非被告所有
    ，被告亦無事實上之處分權限，是倘對被告宣告沒收全數所
    掩飾財物，實有過苛之虞，故本院認無庸對被告宣告沒收，
    併此敘明。
據上論斷，應依刑事訴訟法第299條第1項前段，判決如主文。
本案經檢察官鄭葆琳、陳昭銘提起公訴，檢察官黃振倫到庭執行
職務。
中　　華　　民　　國　　110 　年　　8 　　月　　19　　日
                  刑事第二庭  審判長法  官  陳茂榮

                                    法  官  高御庭

                                    法  官  許蓓雯
以上正本證明與原本無異。　　　　　　　　　　　　　　　　如不服本判決應於收受判決後20日內向本院提出上訴書狀，並應敘述具體理由。其未敘述上訴理由者，應於上訴期間屆滿後20日內向本院補提理由書(均須按他造當事人之人數附繕本)「切勿逕送上級法院」。告訴人或被害人如對本判決不服者，應具備理由請求檢察官上訴，其上訴期間之計算係以檢察官收受判決正本之日期為準。　　　　　　　　　　　　　　　　　　　　　　
中　　華　　民　　國　　110 　年　　8 　　月　　19　　日
                                   書記官  蔡芬芬
附錄本判決論罪科刑法條全文
洗錢防制法第14條
有第二條各款所列洗錢行為者，處7 年以下有期徒刑，併科新臺
幣5 百萬元以下罰金。
前項之未遂犯罰之。
前二項情形，不得科以超過其特定犯罪所定最重本刑之刑。
中華民國刑法第339 條
意圖為自己或第三人不法之所有，以詐術使人將本人或第三人之
物交付者，處5 年以下有期徒刑、拘役或科或併科50萬元以下罰
金。
以前項方法得財產上不法之利益或使第三人得之者，亦同。
前二項之未遂犯罰之。